【裁判字號】    98,審交易,357
【裁判日期】    990430
【裁判案由】    過失傷害
【裁判全文】
臺灣桃園地方法院刑事判決           98年度審交易字第357號
公  訴  人  臺灣桃園地方法院檢察署檢察官
被      告  甲○○原名陳宗仁.
上列被告因過失傷害案件，經檢察官提起公訴（98年度偵字第14
172 號），被告於本院準備程序進行中，就被訴事實為有罪之陳
述，經本院告知簡式審判程序意旨，並聽取公訴人及被告之意見
後，本院裁定改依簡式審判程序審理，茲判決如下：
    主      文
甲○○因過失傷害人，處有期徒刑參月，如易科罰金，以新臺幣
壹仟元折算壹日。
    事      實
一、甲○○（原名陳宗仁）明知其汽車駕駛執照業已遭吊銷，仍
    於民國98年4 月12日14時25分許，駕駛牌照號碼為QN-5956
    號之自用小客車，沿桃園縣中壢市○○○路，由內壢往平鎮
    市方向行駛，行近環中東路與自忠街之交岔路口，欲直行通
    過該路口時，本應注意不得超速行駛，車輛行經無號誌之交
    岔路口，應減速慢行，作隨時停車之準備；且依當時情形，
    尚無使之不能注意情事，即非不能注意；竟疏於注意減速慢
    行，作隨時停車之準備，而以時速約50至60公里速度超速行
    駛，適有乙○○騎乘牌照號碼為FL9-836 號之重型機車，自
    自忠街之支線道駛至該無號誌之交岔路口並欲左轉環中東路
    行駛時，本應注意汽車行駛時，駕駛人應注意車前狀況，並
    隨時採取必要之安全措施，車輛行經無號誌之交岔路口，支
    線道車應暫停讓幹線道車先行；且依當時情形，亦無使之不
    能注意情事，即非不能注意；竟疏於注意幹線道有甲○○駕
    駛上開自用小客車駛近該路口之車前狀況，未隨時採取必要
    之安全措施，且未暫停讓幹線道車先行，即駛入該交岔路口
    欲行左轉。甲○○雖有見及乙○○之重型機車由支線道駛出
    ，並已有往右邊閃避之動作，惟仍煞車不及，兩車遂發生碰
    撞，甲○○所駕小客車車頭左前方乃因此撞及乙○○所騎乘
    重型機車左側後車身，使乙○○人車倒地後，受有股骨粗隆
    間閉鎖性骨折及手挫傷等傷害。甲○○於肇事後，即以行動
    電話報警及通知救護車到場處理，並於警員到場處理，尚不
    知孰為犯罪人時，主動向警員告知其為肇事車輛之駕駛人而
    自首，並受裁判。
二、案經桃園縣政府警察局桃園分局報請暨乙○○訴由臺灣桃園
    地方法院檢察署檢察官偵查起訴。
    理      由
一、上開犯罪事實，業據被告警詢及本院審理時均坦承不諱，核
    與告訴人乙○○於警詢及檢察官訊問時之指訴若合符節，並
    有道路交通事故現場圖、道路交通事故調查報告表(一)、(二)、
    現場照片10張、天晟醫院診斷證明書附卷可稽。按行車速度
    ，依速限標誌或標線之規定，無標誌或標線者，行車時速不
    得超過50公里；行經無號誌之交岔路口，應減速慢行，作隨
    時停車之準備；汽車行駛時，駕駛人應注意車前狀況，並隨
    時採取必要之安全措施；行至無號誌交岔路口時，支線道車
    應暫停讓幹線道車先行；道路交通安全規則第93條第1 項第
    1 款、第2 款、第94條第3 項、第102 條第1 項第2 款前段
    分別定有明文。經查，被告駕駛前開自用小客車沿上開幹線
    道行經前開無號誌之交岔路口，限速時速50公里以下之路段
    時，即應注意不得超速行駛，行經無號誌之交岔路口，應減
    速慢行，作隨時停車之準備；且依當時情形，限速時速50公
    里以下，天候晴、日間自然光線、柏油路面、路面乾燥又無
    障礙物、無號誌等情，尚無使之不能注意情事，即非不能注
    意，其竟疏未注意減速慢行，作隨時停車之準備，而以時速
    約50至60公里速度超速行駛，因而肇事，自有過失。至告訴
    人雖於本院準備程序時陳稱：「發生撞擊時，我在分隔島那
    邊等對向的車子過完我才要過去，我當時正準備轉彎待轉中
    ，我停的位置就在分隔島那邊，」等語（詳見本院98年10月
    14 日 準備程序筆錄），告訴人並當庭繪製其所騎乘車輛於
    案發當日遭被告撞擊前之停等位置（參本院98年10月14日之
    準備程序筆錄後附之圖）：【係橫放而與環中東路呈垂直走
    向，並位於該路口地面所劃之網狀線外】，是依告訴人上開
    所述及所繪製之位置圖所示，告訴人係認伊所騎乘之機車於
    案發時係停在分隔島邊而非在網狀線內。又被告在警詢時供
    稱：「伊於當天駕駛QN-5956 號自小客車由環中東路往平鎮
    市方向行駛（內側車道），行經事故地點前時，突然看見乙
    ○○騎乘FL9-836 號重型機車由自忠街衝出，伊即踩煞車，
    並且有往右邊閃，不過還是擦撞他的機車」等語（詳見臺灣
    桃園地發法院檢察署98年度偵字第14172 號偵查卷第4 頁）
    ；被告於本院準備程序中亦自承「被害人是從小巷子直接衝
    出來的，我根本無法反應，我經過該交叉路口時，我一看到
    被害人出來時有緊急煞車，他是從我的右側出來，然後他停
    在內線道中間，我為了閃避他，我把方向盤打向右邊，我們
    是在黃網區發生撞擊，我的左前保險桿撞倒他機車後方的大
    牌處等語（詳見本院98年12月9 日準備程序筆錄）。再依卷
    附道路交通事故現場圖及現場照片可知，告訴人所騎乘上開
    機車遭撞擊後之倒地位置：係【在系爭交叉路口網狀線內中
    心點且已超過分隔島而在對向車道並距被告上開小客車約4
    公尺，車身係與環中東路呈平行走向】，又被告所駕駛上開
    自小客車於撞擊後之最後停止位置：【在交叉路口網狀線內
    ，車頭偏右】；而被告與告訴人於警詢、本院審理時均未表
    示於車禍發生後曾移動過上開機車、自小客車，是依上開機
    車、自小客車之倒地位置綜合判斷，被告駕駛上開自小客車
    係於交叉路口之網狀線內與告訴人之機車發生碰撞，是告訴
    人陳稱其所騎乘之機車係在交叉路口靠右側分隔島邊（即網
    狀線外）停止等待左轉遭被告所撞擊，顯不可採，從而，告
    訴人上開所述即與事實不合，應以被告所述為可採。是以，
    告訴人騎乘前開重型機車，沿上開自忠街之支線道行經前開
    無號誌之交岔路口時，即應注意汽車行駛時，駕駛人應注意
    車前狀況，並隨時採取必要之安全措施；行至無號誌交岔路
    口時，支線道車應暫停讓幹線道車先行；且依當時路況、視
    線情形均稱良好，亦如前述，尚無使之不能注意情事，即非
    不能注意，竟疏未注意幹線道有被告之車輛駛來之車前狀況
    ，未隨時採取必要之安全措施，且未暫停讓幹線道車先行，
    因而肇事，自屬與有過失。然被告既有過失，則告訴人雖與
    有過失，仍無解於被告罪責之成立。告訴人係因本件事故而
    受有前開傷勢；被告之過失行為，與告訴人受傷之結果，有
    相當之因果關係。事證已經明確，被告犯行堪予認定。
二、核被告所為，係犯刑法第284 條第1 項前段之過失傷害罪。
    被告本件車禍肇事時，其所有之汽車駕駛執照已因酒駕遭吊
    銷乙情，此經其於警詢及本院審理中陳明在卷，是其駕車肇
    事因而致人受傷，應依道路交通管理處罰條例第86條第1 項
    之規定，加重其刑。又被告在肇事後犯罪未被發覺前，向警
    員自承為肇事駕駛，事後並接受裁判，此如前述，所為合於
    自首規定，爰依刑法第62條前段規定減輕其刑。被告同時有
    加重及減輕之情形，依刑法規定，先加後減之。爰審酌被告
    就本件車禍過失之程度、告訴人所受之傷勢，且告訴人與有
    過失情形，被告雖已與告訴人達成調解，惟未遵期賠償，暨
    其犯後坦承犯行，與其素行等一切情狀，量處如主文所示之
    刑，並諭知易科罰金之折算標準，以資儆懲。
據上論斷，依刑事訴訟法第273 條之1 、第299 條第1 項前段，
刑法第284 條第1 項前段、第62條前段、第41條第1 項前段，道
路交通管理處罰條例第86條第1 項，刑法施行法第1 條之1 第1
項、第2 項前段，判決如主文。
本案經檢察官丁俊成到庭執行職務。
中    華    民    國    99    年    4     月    30    日
                刑事庭        法  官  林靜梅
以上正本證明與原本無異。
如不服本判決應於收受判決後10日內向本院提出上訴書狀，並應
敘述具體理由。其未敘述上訴理由者，應於上訴期間屆滿後20日
內向本院補提理由書( 均須按他造當事人之人數附繕本) 「切勿
逕送上級法院」。
                              書記官  施春祝
中    華    民    國    99    年    4     月    30    日
本案論罪科刑法條：
中華民國刑法第284 條第1 項
因過失傷害人者，處6 月以下有期徒刑、拘役或 5百元以下罰金
，致重傷者，處1 年以下有期徒刑、拘役或5 百元以下罰金。

司法院資訊處製作；財團法人民間司法改革基金會備份。
